【裁判字號】    94,上更(二),367
【裁判日期】    950731
【裁判案由】    偽造文書等
【裁判全文】
臺灣高等法院刑事判決             94年度上更(二)字第367號
上  訴  人
即  被  告  甲○○
選任辯護人  陳正旻律師
上列上訴人因偽造文書等案件，不服臺灣台北地方法院，88年度
訴字第27號，中華民國88年9月16日第一審判決（起訴案號：臺
灣台北地方法院檢察署87年度偵字第4804號）提起上訴，判決後
，經最高法院第二次發回更審，本院判決如下：
    主  文
原判決撤銷。
甲○○無罪。
    理  由
一、公訴意旨略以：甲○○明知行動電話號碼000000000號係他
    人（乙○○）所登記使用，仍意圖為自己不法之利益，於不
    詳時、地，燒錄前開號碼於自備之行動電話機上，並基於概
    括之犯意，自86年1月間起至同年5月間止，連續多次在不詳
    地點，盜用乙○○之前開電信通信設備，復於86年7月間，
    將前開行動電話交付予辛○○（經檢察官不起訴處分確定）
    ，嗣於86年7月13日10時許，在桃園大溪鎮○○路○段303號
    前，辛○○持有該行動機話為警查獲，經甲○○立據領回前
    開行動電話。因認甲○○係犯電信法第56條第1項之用他
    人電信設備罪嫌。
二、公訴人認被告甲○○有右開犯行無非以乙○○、辛○○2人
    証述及被告雖立據領回上述行動電話機，而所燒錄之號碼00
    0000000號確係乙○○所登記使用可知該具行動電話顯屬
    拷機等情為論據。訊據被告甲○○堅決否認其有拷行動電
    話號碼之犯行，辯稱：辛○○前向其借用無登記使用之新易
    利信行動電話手機後拒不交還，嗣因他持有數支拷手機為
    警查獲，其中一支摩托羅拉行動電話手機，因警員查無拷
    証據未送檢察官。辛○○打電話對其表示，如圳頂派出所願
    將未移送扣案之手機讓其領回，則可用以抵償該易利信行動
    電話未還之損失，當其前往圳頂派出所領取相關物品時，因
    未見其所有之易利信行動電話，為貪小利，乃立據將摩托羅
    拉行動電話領回，並在領據註明內碼000000000不符，係被
    燒錄號碼。伊領回來的那具電話係未經警員移送檢察署之
    摩扥羅拉行動電話，並沒有盜拷的號碼，伊如為燒錄者，
    不可能作如此聲明等語，另指明辛○○才有燒錄設備，其人
    前科累累，持有三支拷手機為警查獲事實，應可參考。檢
    察官受騙才不起訴處分云云。按犯罪事實應依證據認定之，
    無證據不得認定其犯罪事實；被告或共犯之自白，不得作為
    有罪判決之唯一證據，仍應調查其他必要之證據，以察其是
    否與事實相符，刑事訴訟法第154條第2項、第156條第2項分
    別定有明文。又告訴人之告訴，係以使被告受刑事訴追為目
    的，是其陳述是否與事實相符，仍應調查其他證據以資審認
    ；最高法院76年台上字第4986號判例、52年台上字第1300號
    判例可資參照。次按刑事訴訟法上所謂認定犯罪事實之證據
    ，係指足以認定被告確有犯罪行為之積極證據而言，該項證
    據自須適合於被告犯罪事實之認定，始得採為斷罪資料。如
    未能發現相當證據，或證據不足以證明，自不能以推測或擬
    制之方法，以為裁判之基礎。又刑事訴訟上證明之資料，無
    論其為直接或間接證據，均須達於通常一般人均不致有所懷
    疑，而得確信其為真實之程度，始得據為有罪之認定，若其
    關於被告是否犯罪之證明未能達此程度，而有合理性懷疑之
    存在，致使無法形成有罪之確信，根據「罪證有疑，利於被
    告」之證據法則，即不得遽為不利被告之認定，此分別有最
    高法院29年上第3105號、40年臺上字第86號、76年臺上字第
    4986號判例可資參照。又犯罪事實依法應依證據認定之，不
    得僅以被告之反證不成立，持為認定犯罪之依據。（最高法
    院21年上第474號判例參照）
三、按現行刑事訴訟法第159條第1項：「被告以外之人於審判外
    之言詞或書面陳述，除法律有規定者外，不得作為證據」、
    同法第159條之1第2項、第159條之2、第159九之3之有關傳
    聞法則之規定，以及同法第158條之3：「證人、鑑定人依法
    應具結而未具結者，其證言或鑑定意見，不得作為證據」之
    規定，係92年2月6日始經修正公布，同年9月1日施行，依同
    年2月6日公布施行之刑事訴訟法施行法第7條之3規定：「中
    華民國92年1月14日修正通過之刑事訴訟法施行前，已繫屬
    於各級法院之案件，其以後之訴訟程序，應依修正刑事訴訟
    法終結之。但修正刑事訴訟法施行前已依法定程序進行之訴
    訟程序，其效力不受影響」。經查：本案係於87年12月21日
    修正刑事訴訟法施行前繫屬於原審法院，此有原審法院收文
    章蓋於臺灣臺北地方法院檢察署87年12月21日北檢勇87偵48
    04字第8744號送審函可稽（見原審卷第1頁），依前開法條
    規定，對於提起上訴之案件，於修正刑事訴訟法施行前，原
    審及本院於第1次更審前審理就可得為證據之證據，已依法
    定程序調查者，其效力不受影響，仍得為證據。本案共犯被
    告辛○○（即冒名警詢筆錄所載之陳泰燊）、被害人乙○○
    先後以被告（或犯罪嫌疑人）、被害人身分於警詢、偵查、
    原審、本院第1次更審時，業經原審、本院分別於上揭刑事
    訴訟法修正條文施行前之調查及審判期日，依刑事訴訟法第
    165條第1項及當時有效之修正前同法第173條第1項規定之法
    定程序，提示筆錄並告以要旨，同時詢問被告甲○○之意見
    ，以踐行調查證據程序，揆諸前揭說明，上開供述證據之證
    據能力，不受前揭新修正刑事訴訟法第159條第1項、第158
    條之3等規定之影響（最高法院94年度臺上字第471號、第12
    21號、第3742號判決意旨參考）（檢察官、被告甲○○及其
    選任辯護人亦均未在本院本次審理中就證據能聲請異議）。
四、本院經查：
  (一)本件員警丁○○於86年7月13日10時許，在桃園大溪鎮○○
    路○段303號前停放之ＨＵ─9317號小客車內，當時辛○○手
    上持有1支行動電話，另外1支從車內紙箱內起出，但無天線
    （員警接上天線後即可使用），在車內之案外人蔡美麗手持
    辛○○置放在車內之1支行動電話，另外1支行動電話在駕駛
    座起出，員警丁○○當場共查獲辛○○持有共4支行動電話
    ，其中經扣案並移送之3支手機型號及電話號碼分別是易立
    信000000000（辛○○自稱是其所有）、易立信000000000（
    即被告甲○○指借用予辛○○）、摩托蘿拉000000000（即
    盜拷自被害人乙○○之行動電話號碼00000 0000號），另1
    支並未經隨案移送檢察署而為辛○○通知被告甲○○向員警
    丁○○立據領回之摩托蘿拉牌之行動電話，且被告甲○○立
    據領回之摩托蘿拉牌行動電話經員警丁○○調查後無法打通
    ，並查無內碼及有何被盜拷被害人，亦非被害人乙○○所有
    之000000000號，被告甲○○簽立該領據上（偵查卷第80頁
    ）所載其領回之「摩托蘿拉牌Ｐ800ＸL型行動電話內碼係
    000000000號」為員警丁○○所誤載等情，業據證人丁○○
    、蔡美麗、辛○○分別於原審及本審中結證明確（原審卷第
    58頁，本院更二審卷第92、93、95、96、97頁），則盜拷自
    被害人乙○○所有之行動電話號碼000000000號係燒拷在證
    人辛○○持有之摩托蘿拉牌行動電話上，公訴人認為被害人
    乙○○所有之行動電話號碼00 0000000號係燒錄在被告甲○○立據領回之「摩托蘿拉牌Ｐ800ＸL型行動電話」，自與卷
    內事證不相符合，即有誤會。
  (二)證人即同案被告辛○○被查獲後，於警訊冒用陳泰燊之名先
    則陳稱：在車內被查獲三支盜拷行動電話，其中一支易利信
    000000000號係伊本人所有，另易利信000000000號及摩托羅
    拉000000000號是被告所有云云（見偵查卷第4頁）；嗣於原
    審翻稱：伊在家中向被告借一支易利信行動電話來玩玩，已
    經還了（見原審卷第31頁背面）；後又改稱：三支行動電話
    中有一支易利信是被告所有，伊並無將此易利信行動電話賣
    給胡溫長，該支行動電話在派出所（見原審卷第61頁）；再
    翻稱：伊見被告不還錢給蔡美麗，且見被告有新的行動電話
    機，即向被告借，拿到後就不還被告，且故意氣被告，才說
    電話已賣給胡溫長，被告借伊之行動電話係000000000號，
    當時其不知該支行動電話機有無號碼（見原審卷第94至95頁
    ），然以證人辛○○向被告甲○○借用行動電話時，該支行
    動電話有無配備號碼，證人辛○○豈有不知之理，其又何以
    知悉被告甲○○借其之行動電話號碼為000000000號（係盜
    拷自庚○○之行動電話號碼），前後所述矛盾立見，另證人
    胡溫長證稱：辛○○確於86年4、5月間售予被告所有易利信
    行動電話機1支，買時已有號碼，但打幾天即打不通了，經
    質問辛○○，辛○○答稱號碼係盜拷的，伊即還給辛○○等
    語（原審卷卷第128頁背面）。其後原審法院勘驗扣案2支盜
    拷易利信行動電話機，並依辛○○之言將第000000000號（
    按係盜拷庚○○申請之行動電話號碼）與000000000號（按
    係盜拷己○○申請之行動電話號碼）行動電話機之天線互換
    ，被告與辛○○均稱互換天線後之第000000000號行動電話
    機即被告借給辛○○之行動電話機無誤（見原審審卷第94頁
    ），綜上，證人辛○○所證關於被告甲○○盜拷被害人乙○○所有之000000000號行動電話號碼等云云即存有極大瑕疵
    ，尚難憑信。
  (三)又關於盜拷被害人乙○○所有號碼000000000號之行動電話
    機具來源，證人辛○○先稱：從被告住處及車內拿來質押（
    桃園地檢偵卷第73頁背面），後稱：是被告寄放在蔡美麗家
    中，伊去蔡女家中載出來的（北檢偵卷第14頁）。惟證人蔡
    美麗於原審証稱：被告搬走時沒留下東西等語（原審卷第39
    頁背面），則證人辛○○所述盜拷被害人乙○○所有號碼00
    0000000號之行動電話來源係自被告甲○○處取得云云，與
    證人蔡美麗所證相互不合，是否真實，亦非無疑。甚且，證
    人辛○○復稱：案發時是被告與另一朋友開車子來現場，但
    被告先坐計程車離開（偵卷第18頁），嗣又翻稱：在案發現
    場等不到被告就被警員查獲，且因被告沒付房租，不好意思
    見面（原審卷卷第31頁背面），證人辛○○證述員警查獲前
    後被告甲○○有無在場情節，亦前後不符，且又與當時同在
    現場之證人蔡美麗證稱：是辛○○告訴伊要到板橋還車，伊
    於案發前上其之車等語（原審卷第58頁反面），相互矛盾，
    準此，證人辛○○證詞亦多反覆，未相一致，其證詞之可信
    度實有極大疑問？反觀被告之證詞，除堅決否認有盜拷行為
    外，大抵前後一致，並與其他證人蔡美麗、胡溫長之證詞相
    符合，則證人辛○○是否為免其涉有盜拷行動電話犯行敗露
    ，故推諉塞責而嫁禍予被告甲○○，非無可能，辛○○所述
    既有如前述先後不符之瑕疵，已難作為不利被告之証據。
  (四)證人丁○○於偵查中証稱：當時查到4具行動電話，其中3具
    扣案，另一具辛○○認是甲○○的，並由辛○○通知被明昇
    至派出所，伊就讓甲○○領回」（見偵查卷第77頁，更二審
    卷第96頁），從而被告辯稱其係經辛○○之通知始前去派出
    所領取摩托羅拉行動電話以抵償辛○○向其借取之易利信行
    動電話等語應可採信。至於所領之行動電話並無發現有盜拷
    號碼，故警方未隨案移送而發還被告，已如上述，按盜拷者
    係指內碼被燒錄於另外行動電話使用（俗稱王八機），然內
    有000000000號內碼之摩托羅拉行動電話機，係證人辛○○
    持有中而為警當場查獲，並非被告甲○○立據領回之行動電
    話，應與被告領回之行動電話無關，從而該紙領據亦無從作
    為被告有盜拷犯行之証據。
  (五)證人乙○○於警訊中指陳伊之行動電話000000000號於86年
    5月修理電信局通知被拷使用所以去辦理鎖碼頻道。然被
    告自86年8月22日始至該派出所向員警丁○○立據領取占有
    （並無燒拷被害人乙○○所有行動電話號碼000000000號）
    之摩托羅拉手機，該時因鎖碼已不能供通話之用，而先前該
    盜拷被害人乙○○所有之000000000號行動電話機具（摩托
    羅拉）係由辛○○持有中，則被告甲○○借予辛○○之行動
    電話機具係易利信牌，並非拷用被害人乙○○之行動電
    話號碼，是證人乙○○之証言亦不得作為不利被告之証據。
    亦且，本院依據卷附行動電話號碼000000000號之通聯記錄
    ，並依被害人乙○○勾取其使用以外之電話號碼，選取數位
    通聯電話號碼，經該通聯電話之使用人丙○○、壬○○、戊○等人到庭均一致證稱並不認識被告甲○○等語（本院更二
    審卷第151頁），是該通聯記錄亦難援為不利於被告甲○○
    之事證。
五、刑事訴訟法第161條第1項規定：檢察官就被告犯罪事實，應
    負舉證責任，並指出證明之方法。因此，檢察官對於起訴之
    犯罪事實，應負提出證據及說服之實質舉證責任。倘其所提
    出之證據，不足為被告有罪之積極證明，或其闡明之證明方
    法，無從說服法官以形成被告有罪之心證，基於無罪推定之
    原則，自應為被告無罪判決之諭知。檢察官未提出適合於證
    明犯罪事實之積極證據，並闡明其證據方法與待證事實之關
    係。本院對於卷內訴訟資料，逐一剖析，參互審酌，仍無從
    獲得被告甲○○涉有盜拷被害人乙○○所有之000000000號
    行動電話號碼內碼之準私文書或使用該盜拷之行動電話而成
    立行使偽造私文書、電信法罪嫌之確切心證，自應為被告甲○○無罪之諭知。原審未能詳加調查研求實質真實遽以辛○○瑕疵之供詞以及被害人乙○○000000000號行動電話內碼
    有被燒錄拷冒用通訊之事實據以推定被告犯行，自有未合
    ，被告上訴意旨否認犯罪為有理由，爰將原判決撤銷改判無
    罪以免抑。
據上論斷，應依刑事訴訟法第369條第1項前段，第364條、第301
條第1項判決如主文。
本案經檢察官羅榮乾到庭執行職務。
中    華    民    國    95    年    7     月    31    日
                  刑事第19庭審判長法  官  宋  祺
                                  法  官  陳憲裕
                                  法  官  蔡明宏
以上正本證明與原本無異。
如不服本判決，應於收受送達後十日內向本院提出上訴書狀，其
未敘述上訴之理由者並得於提起上訴後十日內向本院補提理由書
（均須按他造當事人之人數附繕本）。
                                  書記官  陳建邦
中    華    民    國    95    年    7     月    31    日


司法院資訊處製作；財團法人民間司法改革基金會備份。
